【裁判字號】    89,交訴,52
【裁判日期】    890913
【裁判案由】    過失致死
【裁判全文】
臺灣彰化地方法院刑事判決                          八十九年度交訴字第五二號
    公  訴  人  臺灣彰化地方法院檢察署檢察官
    被      告  乙○○
    選任辯護人  朱清雄  律師
右列被告因過失致死案件，經檢察官提起公訴（八十八年度偵字第一０七三九號）及
移送併案審理（八十九年度偵字第三四八二號），本院判決如左：
        主  文
乙○○從事業務之人，因業務上之過失致人於死，處有期徒刑拾月。緩刑肆年，緩刑
期中付保護管束。
        事  實
一、乙○○受僱於昱成交通股份有限公司（法定代理人顏洪美玉）擔任駕駛聯結車，
    載運砂石之工作，為從事駕駛業務之人。其於民國（下同）八十八年十月十七日
    上午九時許，駕駛車牌號碼ＧＲ─０五五號營業曳引車，沿彰化縣溪州鄉○○村
    ○○路，由北往南方向行駛，行經屬支線道之移民路與屬幹線道之溪斗路交岔路
    口時，原應注意汽車行經無號誌交岔路口，支線道車應暫停讓幹線道車先行，且
    應減速慢行，作隨時停車之準備，依當時情形又無不能注意之情事，竟疏於注意
    ，貿然穿越該路口，適因鐘陳明月騎乘車牌號碼ＴＶＨ─四三九號重型機車，搭
    載鐘仁宏，沿溪斗路由東往西方向通過該路口之際，亦疏於注意，未預為減速慢
    行，致未能及時採取煞停及閃避等必要措施，而撞及乙○○所駕曳引車牽引之拖
    車左前輪，機車遂失控倒地。致鐘仁宏頭部撞擊拖車下方支架，因而受有頭部、
    肢體多處外傷（右顳部、顴骨部、頰部、鼻部、左肩胛骨部、大腿內側、小腿外
    側及後部、左膕凹部等多處擦傷，左顳骨骨折、裂傷、右股骨閉鎖性骨折、膝外
    側延伸至足背部縫合裂傷），併腦挫傷，經乙○○聯絡救護車載送至彰化縣北斗
    鎮私立卓綜合醫院急救無效死亡（據卓綜合醫院法醫參考病歷摘要及台灣彰化地
    方法院檢察署相驗屍體證明書之記載，死亡時間為八十八年十月十七日上午十時
    ）；而鐘陳明月則受有右第七至第十肋骨骨折併血胸、脊髓損傷併下半身癱瘓（
    第九胸椎）及神經性膀胱症，經醫治後，無法痊癒，已不能自主站立行動。乙○
    ○於肇事後，即主動向警報案，並表明其為肇事者。
二、案經被害人鐘仁宏之母甲○○及鐘陳明月訴由彰化縣警察局北斗分局報請臺灣彰
    化地方法院檢察署檢察官相驗後偵查起訴及移送併案審理。
        理  由
一、右揭事實，訊據被告乙○○（以下簡稱被告）坦承不諱，而被害人鐘陳明月於前
    開時、地，因被告及被害人鐘陳明月本人雙方駕車不慎肇事，致乘坐被害人鐘陳
    明月機車之另被害人鐘仁宏頭部撞擊拖車下方支架，因而受有右顳部、顴骨部、
    頰部、鼻部、左肩胛骨部、大腿內側、小腿外側及後部、左膕凹部等多處擦傷，
    左顳骨骨折、裂傷、右股骨閉鎖性骨折、膝外側延伸至足背部縫合裂傷等頭部、
    肢體多處外傷，併腦挫傷，經急救無效，於八十八年十月十七日上午十時死亡；
    而被害人鐘陳明月本人則受有右第七至第十肋骨骨折併血胸、脊髓損傷併下半身
    癱瘓（第九胸椎）及神經性膀胱症，經醫治後，無法痊癒，已不能自主站立行動
    等事實，除據被告自白外，並經被害人鐘陳明月指訴在卷，復有彰化縣警察局道
    路交通事故調查報告表一紙、肇事現場及肇事車輛受損照片十二幀等件附卷可稽
    。又被害人鐘陳明月所受前開傷勢，經彰化縣私立彰化基督教醫院及桃園縣私立
    長庚紀念醫院醫治後，均無法痊癒，現已下半身癱瘓不能自主站立行動之事實，
    並有彰化基督教醫院及長庚紀念醫院出具之診斷證明書計三份（見警卷及本院審
    理卷）可憑；而被害人於受傷後，經送醫急救無效，於八十八年十月十七日上午
    十時死亡等情，亦據台灣彰化地方法院檢察署檢察官督同檢驗員到場相驗屬實，
    製有勘驗筆錄、相驗屍體證明書、驗斷書各一份在卷足憑。
二、按汽車行駛經無號誌之交岔路口，支線道車應暫停讓幹線道車先行，本為駕駛人
    行車時應行注意之事項，並經道路交通安全規則第一百零二條第一項第二款定有
    明文可據。又稽之肇事現場照片所示，移民路於該路與溪斗路交岔口附近路側設
    有「讓」字之標誌，顯見移民路係屬支線道，而溪斗路為幹線道無訛。再揆之卷
    附照片及道路交通事故調查報告表所示之肇事現場情況，本件被害人鐘陳明月之
    機車係於被告所駕曳引車即將通過交岔路口之際，始撞擊該曳引車後附之拖車左
    側前輪處之事實，亦屬可明。是衡之前開情節，顯見被告在移民路上行駛近交岔
    路口時，雖查覺被害人之機車已自交岔之溪斗路由東往西近來，自忖可搶先遂行
    通過，而未遵照交通標誌，暫停讓幹線道之被害人先行通過，致使亦疏未預作煞
    停之被害人鐘陳明月一時未能閃避，乃予以撞擊無訛。是被告行車既有疏忽未遵
    照交通標誌之規定，即難認其已盡注意義務。復經本院囑託台灣省彰化縣區車輛
    行車事故鑑定委員會鑑定結果，亦表示：「乙○○駕駛營大貨車行經無號誌交岔
    路口支道車未停讓幹道車先行，應為肇事主因；鐘陳明月駕駛輕機車行經無號誌
    交岔路口未減速慢行作隨時停車之準備，應為肇事次因」等語，有該鑑定委員會
    八十九年七月七日彰鑑字第八九二八三號函附之鑑定意見書在卷可資參酌（見本
    院審理卷）。綜上事證，本件交通事故之發生，被告確有過失，應屬無疑。又據
    上開卷附被害人鐘陳明月之診斷書及台灣彰化地方法院檢察署就被害人鐘仁宏死
    亡所製具之勘驗筆錄、驗斷書及相驗屍體證明書等證明文件研判，被害人鐘仁宏
    及鐘陳明月確係因被告之過失行為，致分別受有死亡及受重傷之結果，二者間顯
    有相當因果關係。是本案事證已臻明確，被告犯行洵堪認定。
三、查被告受僱為聯結車之司機，擔任載運砂石之工作，係從事駕駛業務之人。核其
    所為，係犯刑法第二百七十六條第二項之業務過失致死罪及同法第二百八十四條
    第二項後段之業務致重傷罪。被告以一行為同時觸犯上開二罪，為想像競合犯之
    關係，應依刑法第五十五條關於想像競合犯之規定，從較重之同法第二百七十六
    條第二項之業務過失致死罪處斷。又查：被告肇事後，在有偵查犯罪職權之機關
    或公務員發覺其為犯人前，即主動向警員報明其為駕車肇事之人而自首，業經被
    告供明在卷，並有彰化縣警察局北斗分局製具之道路交通事故調查報告表在卷可
    稽，其對於未發覺之罪自首而受裁判，應依刑法第六十二條前段之規定，減輕其
    刑。按行車未遵守交通規則，而過失致人於死之行為，雖非如故意行為之惡性重
    大，但因被告一時怠忽，驟然釀成此悲劇，死者家屬之精神、心理必受嚴重創傷
    ，內心之悲痛、遺憾，經久無以平息、彌補，被告之罪責，誠不能等閒視之，本
    應量以相當刑度，不宜輕縱，用彰社會正義，始稱公允。惟法院衡量被告之刑責
    ，就被害人對犯罪事實之發生有無相當之因素及責任一節，及被告犯後之品性表
    現，則不可恝置不論。斟酌本案被害人行經交岔路口，未注意車流狀況，並減速
    煞停，而貿然通過，其對事故之發生，確有相當程度之過失。易言之，倘被害人
    己方稍加注意，當可防免事故之發生，而不致有死亡之情事。固然，本案被害人
    鐘仁宏於車禍後，已不治身亡，而被告鐘陳明月亦達於重傷害之程度，而「人死
    為尊」復為我社會傳統之恕道觀念，誠不忍於被害人鐘仁宏不幸慘遭橫禍亡故及
    被害人鐘陳明月已罹半身不遂後，再責難被害人鐘陳明月生前行為之不當，惟衡
    之被告違規之情節，及肇事後，迅即聯繫救護車護送被害人就醫，以救人為急要
    ，顯認並非無「尊重、珍惜生命」觀念，其犯行之惡性，尤難與「泯滅人性、橫
    行霸道」之徒等視同論，自不宜量處重刑，方符認事、論理及用法之平。爰審酌
    被告素行、行為所生之危害、肇事之情節、過失程度、肇事後迅即護送被害人就
    醫，犯後之態度等一切情狀，量處如主文所示之刑。又查被告前未曾受有期徒刑
    以上刑之宣告，有本院被告全國前案紀錄表及台灣彰化地方法院檢察署刑案資料
    查註紀錄表足稽，其因一時怠忽而罹刑章，信經此次偵審及刑之宣告後，當能知
    所警惕，且斟酌本件交通事故，並非全然係由於被告之過失所肇致，而被告犯後
    亦坦承示悔，固然，其就被害人鐘陳明月請求損害賠償部分迄未與被害人鐘陳明
    月達成和解（被害人鐘仁宏部分已成立和解，有彰化縣溪州鄉調解委員會調解書
    影本在卷可憑），但實因受限於資力不足，籌措無著所使然，並非居心仗勢桀傲
    ，蠻橫無理，而拒絕賠償。又衡之被告方值青年，工作事業、家庭婚姻亟待努力
    經營，倘因此即宣付入監執行所宣告之刑，被告及其家屬之生活頓失依恃，且無
    助於賠償事宜之處理，對被害人鐘陳明月本人及鐘仁宏家屬，並無何俾益，是本
    院認所宣告之刑以暫不執行為適當，併諭知緩刑肆年，以期其自新、自勵，以觀
    後效。惟被告迄未徵得被害人鐘陳明月家屬之諒解，與被害人鐘陳明月成立和解
    ，復以駕駛營業曳引車為業，如未於緩刑期間內施以適當之教育與約束，恐無從
    促其培養戒慎之習性，為避免其往後再有自誤害人之情事發生，爰併諭知在緩刑
    期內付保護管束。切望被告能善體本院宣告緩刑之旨意，於最短期間內，善盡努
    力，履行理賠義務，免再衍生不必要之訟累，並慰死者之靈，特此誡勉。
據上論斷，應依刑事訴訟法第二百九十九條第一項前段，刑法第二百七十六條第二項
、第二百八十四條第二項後段、第五十五條、第六十二條前段、第七十四條第一款、
第九十三條第一項，罰金罰鍰提高標準條例第一條前段，判決如主文。
中      華      民      國    八十九    年      九      月     十三     日
                                臺灣彰化地方法院刑事第一庭
                                        法      官   蔡紹良
右正本證明與原本無異。
如不服本判決，應於判決送達後十日內向本院提出上訴狀( 須附繕本 )。
                                        法院書記官   鐘麗芳
中    華    民    國      八十九      年       九      月     二十      日
刑法第二百七十六條
因過失致人於死者，處二年以下有期徒刑、拘役或二千元以下罰金。
從事業務之人，因業務上之過失犯前項之罪者，處五年以下有期徒刑或拘役，得併科
三千元以下罰金。


司法院資訊處製作；財團法人民間司法改革基金會備份。
